最高法院刑事判決                              八十七年度台上字第四四四七號
    上  訴  人  甲○○
    選任辯護人  陳英鳳律師
右上訴人因偽造文書等案件，不服台灣高等法院中華民國八十六年四月十八日第二審
判決（八十五年度上易字第四四一一號，起訴案號：台灣台北地方法院檢察署八十五
年度偵字第二七一九號），提起上訴，本院判決如左：
    主  文
原判決撤銷，發回台灣高等法院。
    理  由
本件原判決撤銷第一審不當之判決，改判論處上訴人甲○○連續行使偽造私文書，足
以生損害於他人罪刑，固非無見。
惟查(一)所謂連續犯，係指一次即可成罪之行為，而以概括之犯意，數次反覆為之者而
言。故其每一次之行為，應屬可分，須分別予以認定，然後依刑法第五十六條論以一
罪。原判決理由論上訴人以連續行使偽造私文書罪，然事實欄未認定上訴人係基於
概括之犯意，已有未合，且事實欄僅載上訴人偽造儷的國際美容股份有限公司董事長
張白蓮出具之全身美容、臉部美容、指壓、浴資特惠券，在儷的國際仕女休閒廣場，
出售予不特定之客戶或換回該公司原發行之舊券，藉為行使，使該公司客戶齊曼麗等
人陷於錯誤，交付舊券或支付價金。對上訴人究出售偽造之特惠券給那些客戶﹖詐取
那些客戶財物﹖並未明白認定，難謂適法。(二)原判決事實欄既認定上訴人偽造上開特
惠券，出售予該公司客戶行使，嗣為張白蓮等人發覺並蒐集得如原判決主文所示之偽
造特惠券六百七十張。則該六百七十張偽造特惠券顯已非上訴人所有，乃理由內竟以
該六百七十張特惠券為上訴人所有因犯罪所得之物，宣告沒收，自屬矛盾。又上開偽
造之特惠券既予沒收，則其上偽造之張白蓮印文，已因特惠券之沒收而包括在內，原
判決就偽造之印文，重為沒收之諭知，亦有未當。(三)原判決理由雖以扣案之六百七十
張特惠券，經檢附張白蓮印章乙枚送鑑定，結果上開特惠券之印文（甲類）與印章實
物所蓋印文（乙類），並不相同，有法務部調查局八十六年二月十二日陸(二)字第八
六○○六九一五號鑑定書乙份在卷可考。作為認定上開特惠券係偽造之依據。然原審
並未調查該枚張白蓮印章，是否即為蓋用於真正特惠券上之印章﹖遽以該鑑定書作為
論斷之依據，尚嫌速斷，殊有應於審判期日調查之證據未予調查之違法。以上或為上
訴意旨所指摘，或為本院得依職權調查之證據，應認有發回更審之原因。
據上論結，應依刑事訴訟法第三百九十七條、第四百零一條，判決如主文。
中      華      民      國    八十七    年     十二     月    二十四    日
                              最高法院刑事第八庭
                                  審判長法官  謝  家  鶴
                                        法官  羅  一  宇
                                        法官  花  滿  堂
                                        法官  陳  世  淙
                                        法官  洪  佳  濱
      右正本證明與原本無異
                                              書  記  官
中      華      民      國    八十七    年     十二     月     三十     日
                                                                        Ｖ
